【裁判字號】    99,消債更,66
【裁判日期】    991011
【裁判案由】    聲請更生程序
【裁判全文】
臺灣彰化地方法院民事裁定            99年度消債更字第66號
聲  請  人
即 債 務人    甲○○
上列當事人因因消費者債務清理事件聲請更生，本院裁定如下：
    主  文
聲請人甲○○自中華民國九十九年十月十一日下午四時起開始更
生程序。
命司法事務官進行本件更生程序。
    理  由
一、按債務人不能清償債務或有不能清償之虞者，得依本條例所
    定更生程序，清理其債務。債務人無擔保或無優先權之債務
    總額未逾新臺幣（下同）1,200萬元者，於法院裁定開始清
    算程序或宣告破產前，得向法院聲請更生。又法院開始更生
    程序之裁定，應載明其年、月、日、時，並即時發生效力。
    法院裁定開始更生或清算程序後，得命司法事務官進行更生
    或清算程序，必要時得選任律師、會計師或其他適當之自然
    人或法人一人為監督人或管理人。消費者債務清理條例（下
    稱本條例）第3條、第42條第1項、第151條第1項、第45條第
    1 項、第16條第1項分別定有明文。
二、本件聲請意旨略以：債務人有不能清償債務之虞之情事，曾
    以書面向最大債權金融機構即香港上海匯豐銀行（下稱匯豐
    銀行）請求共同協商債務清償方案，並於民國95年6月協商
    成立，約定自95年7月份起，分80期清償，利率6.88％，每
    月應繳金額44,537元。當時係因銀行人員不斷來電鼓吹，或
    謂未達協商將繼續疲勞催收，或謂倘不接受該優惠，將回復
    原來高利貸云云，軟硬兼施，致債務人逼不得已僅能被迫接
    受，然債務人月收入僅2萬元，還要養家活口，該協商條件
    卻已大大超過債務人所能負擔，皆係靠配偶向銀行貸款始能
    勉強攤還，直至貸款用盡，債務人亦因生產而離職，不得已
    始於97年2月毀諾，債務人如今實已無力履行前開協商條件
    ，是顯因非可歸責於債務人之事由，致履行顯有重大困難。
    又債務人無擔保或無優先權之債務總額未逾12,000,000元，
    復未經法院裁定開始清算程序或宣告破產，爰聲請裁定准予
    更生等語。
三、經查，(一)本件債務人主張其積欠銀行債務273萬6,609元，
    且上揭與匯豐銀行協商成立，然債務人於96年1月起即未清
    償債務而毀諾乙情，有債權人清冊、聯徵中心當事人查詢個
    人資料回覆書、匯豐銀行99年6月22日民事聲明暨陳報狀各1
    份可按，堪可認定。(二)債務人主張目前經營肉丸洲，每月
    營業額為28,000元，營利收入為14,000元乙節，並提出小規
    模營業聲請人之簡單損益表及估價單、出貨單為證，經核大
    致符合。另本院調閱債務人稅務電子閘門財產所得調件明細
    表，債務人97年度收入為1元，98年度並無收入，且名下無
    任何財產，益足佐證債務人前開所主張每月收入為14,000元
    乙情為真正。(三)債務人主張之每月必要支出為：三餐起居
    費4,000元、交通費500元、家用雜費1,000元、醫療健保費
    500元、扶養費3,000元。然查，債務人上開生活支出之主張
    ，雖提出戶籍謄本、水費、電費及統一發票等為證。然本院
    參酌行政院內政部所公告97及98年度臺灣省低收入戶最低生
    活費用每人每月為9,829元（以每年家庭收入調查，計算出
    平均每人每月消費支出之60％作為最低生活費），債務人在
    履行債務期間，生活開銷理當予以節制，除應積極開源，努
    力勤奮工作以增加收入償還債務外，其生活更須儉樸，並適
    當控制其生活費用支出，以達成勉力履行債務，始符合公平
    正義及誠信原則，是認債務人每月必要生活費用（包含食、
    衣、住、行、強制性保險等），依上開標準以每月9,829元
    計算，應屬合理。對於未成年子女之保護及教養權利義務，
    除法律另有規定外，由父母共同行使或負擔之，民法第1084
    條第2項、第1089條第1項前段定有明文，本院審酌聲請人配
    偶賴賢宗工作收入每月平均19,714元【賴賢宗稅務電子閘門
    財產所得調件明細表參照，計算式：（35 8,805＋114,339
    ）÷24＝19,714，元以下四捨五入】，應由債務人與配偶各
    自負擔50％之子女扶養費用。而未成年子女係依附於父母提
    供之住所共同生活，其日常生活較為單純，是其基本生活費
    用當與成人之基本生活費用不同（如房租費、家居管理費、
    通訊費等費用即非未成年子女基本生活所需費用），因此，
    未成年子女之基本生活費用參酌98年度綜合所得稅每人免稅
    額8萬2,000元計算，每人每月基本生活所需約6,834元為適
    當。準此，本院認債務人分別為4歲、2歲之未成年子女每月
    生活費等基本生活費用各以每月6,834元計算【計算式：82,
    000÷12＝6,834】，債務人此部分支出以6,834元【計算式
    ：6,834×2÷2＝6,834】列計，應屬合理。是以債務人每月
    收入1萬4,000元，扣除上開每月必要支出、扶養費用費用後
    ，並無剩餘【計算式：14,000－9,829－6,834＝－2,663 】
    ，當無清償債務人與匯豐銀行之協商金額44,537元之可能，
    是債務人主張其有不能清償債務乙節，應可相信。此外，本
    件又查無債務人有本條例第6條第3項、第8條或第46條各款
    所定駁回更生聲請之事由存在，則債務人聲請更生，與法尚
    無不符，應予准許，並依本條例第16條第1項之規定命司法
    事務官進行本件更生程序。爰裁定如主文。
中    華    民    國    99    年    10     月   11    日
              民事第一庭    法  官  黃楹榆
以上正本係照原本作成。
本件不得抗告。
本裁定已於99年10月11日下午4時公告。
中    華    民    國    99    年    10     月   11    日
                            書記官  彭月美

司法院資訊處製作；財團法人民間司法改革基金會備份。
